【裁判字號】    98,訴,73
【裁判日期】    980227
【裁判案由】    違反毒品危害防制條例
【裁判全文】
臺灣嘉義地方法院刑事判決                98年度訴字第73號
公  訴  人  臺灣嘉義地方法院檢察署檢察官
被      告  甲○○
                    現於臺灣嘉義監獄另案執行中
上列被告因違反毒品危害防制條例案件，經檢察官提起公訴（97
年度毒偵字第1894號），被告於準備程序中就被訴事實為有罪之
陳述，經本院合議庭裁定由受命法官改依簡式審判程序審理，判
決如下：
    主  文
甲○○施用第一級毒品，處有期徒刑玖月。
    犯 罪 事 實
一、甲○○前於民國95年間因施用毒品案件，經臺灣板橋地方法
    院以95年度毒聲字第1614號裁定送觀察、勒戒後，認有繼續
    施用毒品之傾向，復經臺灣板橋地方法院以95年度毒聲字第
    1966號裁定令入戒治處所施以強制戒治，於96年7月23日釋
    放出所，並由臺灣板橋地方法院檢察署檢察官以96年度戒毒
    偵字第348號為不起訴處分確定。詎仍未戒除毒癮，復基於
    施用第一、二級毒品之犯意，自上開強制戒治執行完畢釋放
    後5年內，於97年9月23日晚間7時許，在其位於臺北縣板橋
    市○○街99巷39號3樓住處，燒烤內置第一級毒品海洛因與
    第二級毒品甲基安非他命混和之粉末，並以鼻子聞嗅、吸食
    所產生之煙霧，施用第一級毒品海洛因及第二級毒品甲基安
    非他命共1次。嗣因其另犯毒品案件經判刑確定後經通知無
    故不到案執行，為臺灣板橋地方法院檢察署發佈通緝後，為
    警於97年9月24日14時30分許，在臺北縣板橋市○○路○段17
    4巷附近緝獲，經徵得其同意採集其尿液送驗後，結果呈第
    一級毒品海洛因代謝物嗎啡與第二級毒品甲基安非他命陽性
    反應，因而始悉上情。
二、案經臺北縣政府警察局板橋分局報告臺灣板橋地方法院檢察
    署檢察官呈請臺灣高等法院檢察署檢察長令轉臺灣嘉義地方
    法院檢察署檢察官偵查起訴。
    理  由
一、本件係經被告甲○○於準備程序當庭表示認罪，而經本院裁
    定以簡式審判程序加以審理，則依據刑事訴訟法第273條之2
    、同法第159條第2項之規定，不適用傳聞法則有關限制證據
    能力之相關規定，合先敘明。
二、上揭犯罪事實，業據被告甲○○於本院審理時坦承不諱，且
    被告為警查獲時採其尿液送驗，結果亦呈嗎啡及甲基安非他
    命陽性反應，此有臺北縣政府警察局板橋分局偵辦毒品案件
    尿液代號對照表（代碼編號：A0000000）、勘查採證同意書
    、台灣檢驗科技股份有限公司97年10月8日出具之濫用藥物
    尿液檢驗報告（報告編號：CH / 2008/90658）各1紙在卷可
    稽。是上開補強證據，已足資擔保被告前述自白之真實性，
    核與事實相合，可信為真實。再查毒品危害防制條例於92年
    7月9日修正公布，自93年1月9日施行，其中第20條、第23條
    將施用毒品之刑事處遇程序，區分為「初犯」及「五年內再
    犯」、「五年後再犯」。依其立法理由之說明：「初犯」，
    經觀察、勒戒或強制戒治後，應為不起訴處分或不付審理之
    裁定；經觀察、勒戒或強制戒治執行完畢釋放後，「五年內
    再犯」者，因其再犯率甚高，原實施之觀察、勒戒及強制戒
    治既已無法收其實效，爰依法追訴或裁定交付審理。至於經
    觀察、勒戒或強制戒治執行完畢釋放後，「五年後再犯」者
    ，前所實施之觀察、勒戒或強制戒治已足以遮斷其施用毒品
    之毒癮，為期自新及協助其斷除毒癮，仍適用「初犯」規定
    ，先經觀察、勒戒或強制戒治之程序。從而依修正後之規定
    ，僅限於「初犯」及「五年後再犯」二種情形，始應先經觀
    察、勒戒或強制戒治程序。倘被告於五年內已再犯，經依法
    追訴處罰，縱其第三次（或第三次以上）再度施用毒品之時
    間，在初犯經觀察、勒戒或強制戒治執行完畢釋放五年以後
    ，已不合於「五年後再犯」之規定，且因已於「五年內再犯
    」，顯見其再犯率甚高，原實施觀察、勒戒或強制戒治，已
    無法收其實效，即應依該條例第十條處罰。至於第三次（或
    第三次以上）施用毒品之時間，是否宜有期間限制？以多久
    為適宜？則分屬刑事政策、專門醫學之範圍，非審判機關所
    能決定，有待循立法途徑解決（最高法院97年度第5次刑事
    庭會議決議意旨參照）。查本件被告前於95年間因施用毒品
    案件，經臺灣板橋地方法院以95年度毒聲字第1614號裁定送
    觀察、勒戒後，認有繼續施用毒品之傾向，復經臺灣板橋地
    方法院以95年度毒聲字第1966號裁定令入戒治處所施以強制
    戒治，於96年7月23日釋放出所，並由臺灣板橋地方法院檢
    察署檢察官以96年度戒毒偵字第348號為不起訴處分確定，
    此有臺灣高等法院被告前案紀錄表一份附卷可佐，其於於強
    制戒治執行完畢釋放後五年內，再犯本件施用毒品犯行，自
    應予追訴處罰。綜上所述，本件事證明確，被告所犯施用第
    一級、第二級毒品犯行，洵堪認定，應依法論科。
三、查海洛因、甲基安非他命分別為毒品危害防制條例所定之第
    一級、第二級毒品。故核被告所為，係犯毒品危害防制條例
    第10條第1項之施用第一級毒品罪及同條例第10條第2項之施
    用第二級毒品罪；其施用前持有海洛因、甲基安非他命之低
    度行為，為施用之高度行為所吸收，均不另論罪。再被告將
    第一級毒品海洛因及第二級毒品甲基安非他命混合後同時施
    用，係以一施用行為，同時觸犯毒品危害防制條例第10條第
    1項、第2項之罪，為想像競合犯，應依刑法第55條之規定，
    從一重之毒品危害防制條例第10條第1項之施用第一級毒品
    罪處斷。爰審酌被告高職畢業之智識程度，平時以開挖土機
    為生、月薪3、4萬元、未婚等生活狀況，其因施用毒品經送
    觀察勒戒、強制戒治後，猶仍再行施用毒品，顯然欠缺戒除
    毒癮之決心，同時混用二種毒品之犯罪惡性及嚴重性，惟念
    被告之施用毒品犯行，乃屬對其自身健康之戕害行為，對社
    會所造成之損害尚非直接，犯後坦承犯行，態度良好等一切
    情狀，量處如主文所示之刑。
據上論斷，應依刑事訴訟法第273條之1第1項、第299條第1項前
段，毒品危害防制條例第10條第1項、第2項，刑法第11條、第55
條，判決如主文。
本案經檢察官楊騏嘉到庭執行職務
中    華    民    國    98    年    2     月    27    日
                  刑事第一庭    法  官  黃明展
以上正本證明與原本無異。
如不服本判決應於收受判決後10日內向本院提出上訴書狀，並應
敘述具體理由；其未敘述上訴理由者，應於上訴期間屆滿後20日
內向本院補提理由書（均須按他造當事人之人數附繕本）「切勿
逕送上級法院」。
中    華    民    國    98    年    2     月    27    日
                                書記官  張菀純
附錄論罪科刑法條
毒品危害防制條例第10條
施用第一級毒品者，處6月以上5年以下有期徒刑。
施用第二級毒品，處3年以下有期徒刑。


司法院資訊處製作；財團法人民間司法改革基金會備份。
